臺北高等行政法院判決
　　　　　　　　　　　　　　　　　　 94年度簡字第00405號
原　　　告　甲○○
被　　　告　桃園縣政府稅捐稽徵處
代　表　人　乙○○(處長)
訴訟代理人　丁○○
　　　　　　丙○○
上列當事人間因地價稅事件，原告不服桃園縣政府中華民國94年
4月6日府法訴字第0940077640號訴願決定，提起行政訴訟。本院
判決如下：
　　主  文
原告之訴駁回。
訴訟費用由原告負擔。
　　事  實
一、事實概要：
    被繼承人蔡崑崙（原告為繼承人）所有坐落於桃園縣蘆竹鄉
    ○○○○段蕃子厝小段56、60之2、64、64之2、64之5、64
    之9、73之1號及山鼻子小段184、185之1、185之4、185之6
    、185之19、186、186之1、187、188、189之6號等17筆應有
    部分土地 (以下稱系爭土地)，除蘆竹鄉○○○○段蕃子厝
    小段60之2及73之1號等2筆土地係「建」地目，原已課徵地
    價稅外，其餘15筆土地皆已於民國（下同）83年公共設施完
    竣，被告遂依土地稅法第14條規定核課其88年至91年地價稅
    分別為新台幣（下同）5,264元、5,678元、6,093元及6,093
    元(共23,128元)，原告不服，向被告申請退還88年至91年地
    價稅，嗣經被告以94年1月13日桃稅土字第0930130587號函
    否准所請，原告不服，申請復查，未獲變更，提起訴願，經
    遭駁回，遂提起本訴訟。
二、兩造聲明：
　(一)原告聲明：
    1.訴願決定原處分均撤銷，並命被告退還已繳之地價稅19,928
      元。
    2.訴訟費用由被告負擔。
　(二)被告聲明：
    1.駁回原告之訴。
    2.訴訟費用由原告負擔。
三、兩造之陳述：
　(一)原告主張之理由：
    1.都市計畫細部計畫91年始完成，又整體開發計畫迄今未完
      成，無法指定建築線，與都市土地構成要件不符，系爭土
      地尚非都市土地，且全部續作農業使用。
    2.桃園縣蘆竹鄉○○○○段蕃子厝小段56號應有部分土地因
      經被告認定為特殊街廓土地，故只就面積54.82平方公尺
      課地價稅，因其並非都市土地且仍從來使用，不應改課地
      價稅，且縱係為都市土地，仍為裡地（除臨南山路、長興
      路部分外，皆無公路可通）。
    3.桃園縣蘆竹鄉○○○○段蕃子厝小段60之2、73之1號應有
      部分土地非屬公共設施完竣範圍，業經蘆竹地政事務所94
      年4月21日蘆地價字第0940002712號認定在案，並副知被
      告更正並經主管機關認係裡地，為繼續原來之使用，依法
      即不應課地價稅，原來是繳田賦的，如要課稅即須有法律
      依據，被告以行政命令即要課稅，於法不合。
    4.桃園縣蘆竹鄉○○○○段蕃子厝小段64號及山鼻子小段
      187等應有部分土地，亦是依特殊街廓課地價稅，即以臨
      地的50公尺內課稅，但系爭土地為農地，並非都市計畫土
      地，於91年3月5日才完成都市計畫。
    5 都市計畫發布，並非法律公布，無改課地價稅之法律依據
      。又88年至91年所繳地價稅為23,128元，南崁廟口段番子
      厝小段64之5、188、184號土地已退稅3,200元，此部分原
      告已撤回。
　(二)被告主張之理由：
    1.按「已規定地價之土地，除依第22條規定課徵田賦外，應
      課徵地價稅。」、「非都市土地依法編定之農業用地或未
      規定地價者，徵收田賦。但都市土地合於左列規定者亦同
      ：‧‧‧2、公共設施尚未完竣前，仍作農業用地使用者
      。」、「徵收田賦之土地，經稅地清查發現公共設施已完
      竣，應自完竣之次年期改課地價稅。」、「‧‧‧公共設
      施尚未完竣地區‧‧‧如有變動，工務（建設）機關應於
      每年2月底前，將變動地區範圍送地政機關及農業主管機
      關。地政機關或農業主管機關對前項變動地區內應行改課
      地價稅之土地，應於每年5月底前列冊移送主管稽徵機關
      。」分別為土地稅法第14條、第22條第1項第2款及財政部
      81年11月25日台財稅第810870664號函釋、土地稅法施行
      細則第25條所明定。
    2.系爭土地原即屬64年10月2日南崁新市鎮都市計畫區，細
      部計畫雖遲至91年2月15日始發布實施，惟仍無法否定其
      自64年即屬都市土地之事實，且其中蘆竹鄉○○○○段蕃
      子厝小段60之2及73之1號等2筆土地屬「建」地目，原經
      被告依土地稅法第14條規定課徵地價稅在案，先予敘明。
      次按「‧‧‧公共設施完竣地區範圍之勘定，‧‧‧在縣
      ( 市)政府為建設局或工務局或農業局 (科)。」為行為時
      平均地權條例施行細則第2條第1項第4款所定，依桃園縣
      政府90年4月6日90府都字第64816號函檢送90年3月26日南
      崁新市鎮都市計畫內公共設施完竣地區○○街廓認定範圍
      案會議紀錄之結論（三）、１，「公共設施完竣範圍之劃
      定，由公所提供完竣範圍圖，工務局土木課核定。」，及
      結論（四），「‧‧‧第3項作業完畢交地政局製作清冊
      後送稅捐處。」，故被告並非公共設施完竣範圍認定之權
      責機關，原告對公共設施完竣範圍之劃定不服時，應向主
      管機關聲明異議尋求救濟，方為正辦。查系爭土地，依桃
      園縣蘆竹地政事務所87年12月公共設施完竣地區土地登記
      清冊所載，其公共設施均已於83年完竣，復依桃園縣蘆竹
      地政事務所93年12月15日蘆地價字第0930008702號函「經
      查上開地號等17筆土地除南崁廟口段蕃子厝小段60之2及7
      3之1地號等2筆土地外，其餘皆屬公共設施完竣地區範圍
      內，‧‧‧」，故系爭土地除南崁廟口段蕃子厝小段60之
      2及73之1號2筆土地經原告據予核認係屬公共設施完竣之
      範圍，洵無違誤，再依桃園縣政府94年1月7日府城都字第
      0940006775號函所載「系爭土地非屬都市計畫附帶條件禁
      限建地區」，核無土地稅法第22條第1項第3款所稱「依法
      限制建築」及同條項第4款所稱「依法不能建築」課徵田
      賦規定之適用，原告主張，依法無據，核無足採，應予駁
      回。
    3.依土地稅法施行細則第21條第2項第1款規定，土地稅法第
      21條第1項但書所指公共設施尚未完竣地區仍作農業用地
      使用者徵收田賦，係指土地登記簿上所載為田、旱、林、
      養、牧、原、池、鹽、水、溜、溝11種地目之土地，本案
      原告被繼承人蔡崑崙（原告甲○○為繼承人）所有坐落蘆
      竹鄉○○○○段番子厝小段60之2及73之1號等2筆土地，
      土地登記謄本所載係「建」地目，依前開規定並不符合課
      徵田賦之要件，故被告遂依土地稅法第14條規定課徵地價
      稅，並無違誤；次依土地稅施行細則第21條第2項第2款及
      財政部87年4月14日台財稅第871938989號函釋規定：「土
      地供與農業經營不可分離之使用者，依土地稅法施行細則
      第24條第4款規定，由農業主管機關受理申請，會同有關
      機關勘查認定後，編造清冊，移送主管稽徵機關，據以課
      徵田賦。」，故原經核准課徵田賦之該類土地，其所有權
      人變更後是否仍供與農業經營不可分離之使用，不宜由主
      管稽徵機關逕予認定，仍應由新所有權人依上揭規定向農
      業主管機關重新提出申請，是原告繼承系爭2筆土地後既
      未依規定申請農業經營不可分離之土地，則被告依土地稅
      法第14條規定課徵地價稅，於法有據。
    4.綜上，本案原核定88年至91年地價稅分別為5,264元、
      5,678元、6,093元及6,093元，應予重行核定88年至明年
      地價稅分別為4,740元、5,106元、5,473元及5,473元；末
      查前揭3筆土地溢繳88年至91地價稅應退稅金額已加計利
      息經原告於94年9月8日兌領在案（僅通知退稅金額及領取
      方式並未撤銷原課稅處分），併予敘明。
    理  由
一、行政訴訟法第229條第1項所定適用簡易程序之數額，業經司
    法院以92年9月17日院台廳行一字第23681號令增至新台幣20
    萬元，並定於93年1月1日實施。本件原告爭執之金額未逾新
    台幣20萬元，自應適用簡易程序事件，爰不經言詞辯論為判
    決。
二、按「已規定地價之土地，除依第22條規定課徵田賦者外，應
    課徵地價稅。」、「非都市土地依法編定之農業用地或未規
    定地價者，徵收田賦。但都市土地合於左列規定者亦同：‧
    ‧‧2、公共設施尚未完竣前，仍作農業用地使用者。」、
    「‧‧‧公共設施尚未完竣地區‧‧‧如有變動，工務（建
    設）機關應於每年2月底前，將變動地區範圍送地政機關及
    農業主管機關。地政機關或農業主管機關對前項變動地區內
    應行改課地價稅之土地，應於每年5月底前列冊移送主管稽
    徵機關。」分別為土地稅法第14條、第22條第1項第2款及土
    地稅法施行細則第25條所明定。次按「徵收田賦之土地，經
    稅地清查發現公共設施已完竣，應自完竣之次年期改課地價
    稅。」財政部81年11月25日台財稅第810870664號函釋有案
    。
三、本件如事實欄所載為兩造所不爭執之事實，原告請求退還系
    爭土地所課88年至91年地價稅共23,128元，為原處分所否准
    ，然訴訟中被告准予退還蕃子厝小段64之5號及山鼻子小段
    184、188號土地之地價稅款 (本稅2,336元，另連同92年、
    93年部分共3,092元，原告因其連同利息收到退稅款3,200元
    ，故聲明退稅19,928元)。是原處分否准部分已變更為本稅
    款20,792元，兩造爭執部分則為系爭土地除蕃子厝小段64之
    5號及山鼻子小段184、188號土地以外部分應否退還所課徵
    之地價稅款。查：
(一)、系爭土地屬64年10月2日發布之南崁新市鎮都市計畫區內
      土地，有桃園縣政府都市計畫土地使用分區證明書附原處
      分卷可稽，該都市計畫細部計畫雖遲至91年2月15日始發
      布實施，惟不影響系爭17筆土地自64年即屬都市土地之事
      實，原告主張系爭土地尚非都市土地云云，並不可採。再
      依原處分卷所附桃園縣蘆竹地政事務所93年12月15日蘆地
      價字第0930008702號函及87年12月公共設施完竣地區土地
      登記清冊所載，系爭土地除蕃子厝小段60之2及73之1號等
      2筆土地外，其餘15筆土地之公共設施均已於83年完竣，
      自不得再以公共設施未完竣而免徵地價稅。
(二)、內政部89年1月21日台（89）內地字第8968240號函：「平
      均地權條例第22條第1項第3款所稱『依法限制建築，仍作
      農業用地使用者』係指依法發佈都市計畫範圍內土地，屬
      建築用地，惟依法令規定，在特定期間內暫時性禁止其作
      建築使用，且仍作農業使用者。又同條項第4款所稱『依
      法不能建築，仍作農業用地使用者』係指依法發佈都市計
      畫範圍內土地，依當時法令規定，屬永久性不能建築之用
      地，且仍作農業使用者。」（本函為內政部93年4月12日
      台內地字第0930069450號函另訂定「平均地權條例第22條
      有關依法限制建築、依法不能建築之界定作業原則」所取
      代」）。土地稅法第22條第1項第3款及第4款與上開平均
      地權條例第22條第1項第3款及第4款規定內容相同，應作
      相同之解釋。再依土地稅法施行細則第24條第2款及第25
      條規定，依法限制建築及依法不能建築土地之地區範圍，
      應由工務機關將地區範圍圖或變動地區送地政機關及農業
      主管機關，地政機關並造冊送主管稽徵機關。系爭土地經
      桃園縣政府查明非屬都市計畫附帶條件禁限建地區，此有
      桃園縣政府94年1月7日府城都字第0940006775號函附原處
      分卷可證，並無土地稅法第22條第1項第3款、第4款免徵
      地價稅之適用。
(三)、依土地稅法施行細則第21條第2項第1款規定，土地稅法第
      21條第1項但書所指公共設施尚未完竣地區仍作農業用地
      使用者徵收田賦，係指土地登記簿上所載為田、旱、林、
      養、牧、原、池、鹽、水、溜、溝11種地目之土地，系爭
      番子厝小段60之2及73之1號等2筆土地，地目為「建」地
      目，此為原告所不爭執，依前開規定並不符合課徵田賦之
      要件，應課徵地價稅，並不能以其公共設施尚未完峻而免
      徵地價稅。
(四)、依平均地權條例施行細則第36條第3項但書規定，道路毗
      鄰地形特殊者，得視情形由直轄市政府或縣 (市)政府劃
      定之。是以土地隔有他人土地 (裡地)而免徵地價稅者 (
      扣除於公共設施完峻外)，應經縣 (市)政府地政機關劃定
      之 (另見卷附桃園縣政府90年7月2日90府城都字第126254
      號函)。系爭蕃子厝小段56、64號及山鼻子小段60-2、73-
      1、187號等土地，並未經桃園縣政府地政機關劃定為裡地
     ，自不得免徵地價稅 (被告所准山鼻子小段184、188號土
      地退還課徵之地價稅，係因該二筆土地經地政機關認定為
      裡地)。
四、從而，原處分否准原告退還系爭土地除蕃子厝小段64之5號
    及山鼻子小段184、188號土地以外部分已繳之地價稅款之申
    請，核無不合。訴願決定予以維持，亦無不合，原告訴請撤
    銷，並請求命被告退還已繳之地價稅19,928元，並無理由，
    應予駁回。
五、據上論結，本件原告之訴為無理由，爰依行政訴訟法第98條
    第3項前段，判決如主文。
中    華    民    國    94     年    12    月     16  日
                              第一庭法  官 吳東都
上為正本係照原本作成。
本件以訴訟事件所涉及之法律見解具有原則性者為限，始得於本
判決送達後20日內向本院提出上訴狀並表明上訴理由，如已於本
判決宣示後送達前提起上訴者，應於判決送達後20日內補具上訴
理由（均按他造人數附繕本），且經最高行政法院許可後方得上
訴。
中　　華　　民　　國　　94　　 年　 　12　 月　   16  日
 　　  　　　　　　　    　         書記官 李金釵
